【裁判字號】    92,訴,10
【裁判日期】    920321
【裁判案由】    傷害致死
【裁判全文】
臺灣彰化地方法院刑事判決                            九十二年度訴字第一號
    公  訴  人  臺灣彰化地方法院檢察署檢察官
    被      告  乙○○
右列被告因傷害致死案件，經檢察官提起公訴（九十一年度偵字第五三五二號），本
院判決如左：
        主  文
乙○○傷害人之身體，因而致人於死，處有期徒刑捌年拾月。
        事  實
一、乙○○與藍陳美玲係朋友關係。乙○○與藍陳美玲、藍陳美玲之同居人甲○○及
    友人王明世，於民國九十一年八月五日下午三時許共同前往位於彰化縣芳苑鄉○
    ○村○道台十七線道路旁，黃宏林所開設之「鄉緣田莊」內飲酒。後甲○○因不
    勝酒力，欲先回家，藍陳美玲乃先送甲○○步出「鄉緣田莊」後，隨即返回「鄉
    緣田莊」飲酒處，適逢王明世與乙○○亦已飲酒甚多，準備離去，藍陳美玲因見
    乙○○酒醉，一人徒步欲穿越台十七線，恐生危險，遂扶著乙○○之手到台十七
    線安全島後，藍陳美玲就欲返回「鄉緣田莊」，惟乙○○卻又跟著藍陳美玲回來
    ，由於過往車輛甚多且車速又快，藍陳美玲不放心，於是又扶著乙○○之手穿越
    台十七線到「鄉緣田莊」對面田埂之鄉○○路走去，王明世見乙○○、藍陳美玲
    兩人已越過台十七線道路，即獨自騎乘機車返回住處。嗣藍陳美玲與乙○○行走
    至芳苑鄉○○村○○○○道路五十一點五公里南下車道向西四十公尺處之稻田處
    ，藍陳美玲即拉住乙○○之右手，欲使乙○○同其回頭找甲○○，因乙○○不願
    意，乃稱「要找自己去找」，乙○○於預見人於飲酒後，身體及生理反應均較遲
    緩且脆弱，而頭部尤係人體極為脆弱之部位，如出手過重，客觀上足以發生死亡
    之結果之情形下，乃基於普通傷害之故意，以右手用力甩藍陳美玲頸部及臉頰部
    位，並揮開藍陳美玲正拉扯中之手，乙○○之右手並順勢甩擊藍陳美玲之頸部及
    臉頰部位，致藍陳美玲隨即倒地不起，此時，乙○○仍不予以理會，逕自往其住
    處方向行走，約五、六分鐘許，乙○○見藍陳美玲並未跟來，便又返回原處，即
    見藍陳美玲面向稻田倒臥不動，乙○○遂呼叫藍陳美玲，乙○○見藍陳美玲均無
    反應，遂將藍陳美玲翻身，見藍陳美玲仍無回應，即自行返家。迨翌日上午七時
    許，乙○○再度返回前揭稻田處，見藍陳美玲早已氣絕多時，竟隨手取用附近稻
    草，將之掩蓋，以試圖掩人耳目。嗣於九十一年八月九日下午五時四十分許，蔣
    進福在田裡工作時，聞到異味，始在彰化縣芳苑鄉新寶村台十七線五十一．五公
    里南下車道向西四十公尺處田裡，發現由一堆稻草所覆蓋之藍陳美玲之屍體，隨
    即報警處理，而為警循線查悉上情。
二、案經彰化縣警察局二林分局報請台灣彰化地方法院檢察署檢察官偵查起訴。
        理  由
一、訊據被告乙○○固坦承因被害人藍陳美玲央求與其回頭找甲○○，並拉扯被告右
    手，被告心生不耐，遂以右手用力往後揮了一下，有打到被害人藍陳美玲的頭部
    ，被害人藍陳美玲遂摔倒，整個人趴在田裡之事實，惟矢口否認有何傷害致死犯
    行，辯稱：「我們喝完酒後就一起離開，走至發生地時，她用手拉我，要我陪她
    去找同居人（即甲○○），我就說要找你一人去找，就用手甩了一下，我不知她
    倒下，我人也走開。˙˙˙我再返回原地，見她趴在田裡我就把她翻過來，她並
    沒有任何呻吟，我以為她睡著了。」云云。惟查：（一）右揭事實業據被害人藍
    陳美玲之母丙○○及被害人藍陳美玲之子陳志宗指述甚詳，核與證人甲○○、王
    明世、黃宏林、黃春益、黃翊盈及蔣進福等人證述情節相符，此外並有命案現場
    圖、照片在卷可稽。而被害人藍陳美玲係「˙˙˙兩側第一頸椎間骨折異位。˙
    ˙˙依文獻報告˙˙˙，酒醉後，肌肉張力減低，頸部肌肉鬆弛，無法有效保護
    頸部。又經外力重推擊頭面部，造成頸部過度彎曲，造成頸椎動脈因過度牽扯而
    斷裂。引發小腦天幕處蜘蛛網膜下腔出血，壓迫腦髓生命中樞，併腦髓腦疝及中
    樞神經性衰竭死亡。˙˙˙死者因『兩側第一頸椎間骨折異位』疑引發『小腦天
    幕處蜘蛛網膜下腔出血』，造成『腦髓腦疝及中樞神經性衰竭』死亡。死者之死
    亡機轉為『中樞性衰竭』。死亡方式為『他為』。」之事實，業經檢察官督同檢
    驗員、法醫師相驗、解剖並鑑定死因屬實，製有相驗筆錄、解剖筆錄、相驗屍體
    證明書、驗斷書及法務部法醫研究所中華民國九十一年九月二十七日法醫理字第
    ０九一０００三０九九號函及鑑定書乙件附卷可稽。（二）被害人藍陳美玲係因
    經外力重推擊頭面部，造成頸部過度彎曲，致頸椎動脈因過度牽扯而斷裂，引發
    小腦天幕處蜘蛛網膜下腔出血，壓迫腦髓生命中樞，併腦髓腦疝及中樞神經性衰
    竭死亡之事實，核與九十一年八月十日檢察官聲請羈押時，被告於本院訊問時供
    稱：當日我用右手甩過去，甩她力道很大，甩到頭部等語及同日於警訊中供稱：
    …並用我的右手往後揮了一下時，有打到藍陳美玲的頭部等語暨同日於檢察官訊
    問時供稱：因我手甩了一下，她人摔倒陳屍田埂，整個人趴在田裡等語相符。以
    此觀察判斷，被害人藍陳美玲確係因被告用力甩手而重擊被害人之頭部後，方導
    致「第一頸椎間骨折異位」而死亡，故被告之傷害行為與被害人之死亡結果間，
    具有相當因果關係。（三）又被害人藍陳美玲既與被告均係飲酒後，共同行走田
    間小徑欲返回住處，此時被告與被害人藍陳美玲身體及精神均屬較為脆弱且不穩
    定之狀況，被告對於力量之控制能力較差，苟再以手用力甩手揮打生理反應遲緩
    之被害人藍陳美玲頭部，足以使之受傷而生死亡之結果，應為一般人客觀能力所
    認識，是被告仍因心生厭煩，對之用力甩手揮打頭部，應可預見被害人藍陳美玲
    受傷而生死亡之結果，故被告應對被害人藍陳美玲受傷致死亡結果負其責任。
    （四）綜上所述，足認被告所辯，無非事後避重就輕飾詞，不足採信，本件事證
    已臻明確，被告犯行堪予認定。
二、被告乙○○以普通傷害之故意揮打被害人，致被害人因第一頸椎間骨折異位而生
    死亡之結果，而其結果為被告所能預見，且被告所犯普通傷害之行為，與被害人
    之致死亡結果間具有相當因果關係。是核被告之所為，係犯刑法第二百七十七條
    第二項前段之傷害致死罪。爰審酌被害人藍陳美玲係因見被告酒醉，一人徒步欲
    越過台十七線，恐生危險，遂扶著被告到台十七線中途島後，被害人就欲返回「
    鄉緣田莊」，惟被告卻又跟著被害人回來，由於過往車輛甚多且車速又快，被害
    人不放心，於是又扶著被告穿越台十七線到「鄉緣田莊」對面田埂之鄉○○路走
    去，足認被害人對被告之安危甚為重視，惟被告於被害人要求其一同回頭找甲○
    ○之要求，竟以其右手用力甩被害人頸部及臉頰部位，致被害人隨即倒地不起，
    且被告於見被害人倒臥於田地時毫無反應後，仍將之棄於野地，且翌日發現被害
    人已死亡多時後，竟仍試圖掩人耳目，以稻草將被害人之屍體予以掩蓋，惡性非
    輕，及被告犯罪之動機、手段、所生危害、犯罪後之態度等一切情狀，量處如主
    文所示之刑，以示懲儆。
據上論斷，應依刑事訴訟法第二百九十九條第一項前段，刑法第二百七十七條第二項
前段，判決如主文。
中      華      民      國    九十二    年      三      月    二十一    日
                                臺灣彰化地方法院刑事第二庭
                                    法      官  石  馨  文
右正本證明與原本無異。
如不服本判決，應於判決送達後十日內，向本院提出上訴狀( 須附繕本 )。
告訴人或被害人對於判決如有不服具備理由請求檢察官上訴者，其上訴期間之計算係
以檢察官收受判決正本之日期為準。
                                    法院書記官  呂  雅  惠
中      華      民      國    九十二    年      三      月    二十六    日
附錄法條
刑法第二百七十七條
傷害人之身體或健康者，處三年以下有期徒刑，拘役或一千元以下罰金。
犯前項之罪，因而致人於死者，處無期徒刑或七年以上有期徒刑，致重傷者，處三年
以上，十年以下有期徒刑。


司法院資訊處製作；財團法人民間司法改革基金會備份。
